【裁判字號】    97,易,116
【裁判日期】    970131
【裁判案由】    竊盜
【裁判全文】
臺灣板橋地方法院刑事判決               97年度易字第116號
聲  請  人  臺灣板橋地方法院檢察署檢察官
被      告  甲○○
上列被告因竊盜案件，經檢察官提起公訴（96年度偵字第13478
號），本院判決如下：
    主  文
甲○○無罪。
    理  由
一、公訴意旨略以：被告甲○○意圖為自己不法之所有，於民國
    96年4 月9 日下午3 時30分許，在臺北縣板橋市○○街40-1
    號江翠郵局前，竊取乙○○所有、車號OXX-670 號重型機車
    ，並徒手推牽至臺北縣板橋市○○街與文聖街口開鎖店，委
    請不知情之店員代為發動騎乘後，再另覓處所更換鎖頭與發
    動器使用該機車。因認被告所為涉犯刑法第320 條第1 項之
    竊盜罪嫌。
二、按犯罪事實應依證據認定之，無證據不得認定其犯罪事實；
    又不能證明被告犯罪者，應諭知無罪之判決，刑事訟訴法第
    154 條第2 項、第301 條第1 項分別定有明文。次按刑事訴
    訟法上所謂定犯罪事實之證據，係指足以認定被告確有犯罪
    行為之積極證據而言，該項證據自須適合於被告犯罪事實之
    認定，始得作為斷罪之資料，而認定不利於被告之事實，須
    依積極證據，苟積極證據不足為不利於被告事實之認定時，
    即應為有利於被告之認定，更不必有何有利之證據；最高法
    院29年上字第3105號、30年上字第816 號分別著有判例可資
    參照。且刑事訴訟上證明之資料，無論其為直接證據或間接
    證據，均須達於通常一般之人均不致於有所懷疑，而得確信
    其為真實之程度，始得據為有罪之認定，若其關於被告是否
    犯罪之證明未能達此程度，而有合理性懷疑之存在，致使無
    從形成有罪之確信，根據「罪證有疑、利於被告」之證據法
    則，即不得遽為不利被告之認定，最高法院亦著有76年度台
    上字第4986號判例意旨可資參照。第按刑法上之竊盜罪，須
    意圖為自己或第三人不法之所有，而取他人所有之物，為其
    成立要件。若行為人因誤認他人之物為自己之物，而取走他
    人之物，因主觀上欠缺意思要件，縱其結果不免有民事上之
    侵權責任，要難認為構成刑法上之竊盜罪。
三、本件公訴人認被告甲○○涉有上揭竊盜罪嫌，係以：(1)告訴
    人乙○○於警詢時之指訴，(2)復有扣押物品目錄表、(3)贓物
    認領保管單、(4)臺北縣政府車輛尋獲電腦輸入單、(5)臺北縣
    政府警察局海山分局道路交道事故當事人登記聯單、(6)前述
    2 輛重型機車之照片共4 紙等為其論罪依據。
四、訊據被告固坦承於上揭時地徒手推牽OXX-670 車號重型機車
    並委由鎖店店員發動，嗣後再加以更換鎖頭與發動器等情，
    惟堅詞否認有竊盜犯行，辯稱：伊於案發前先騎伊所有車號
    為MFK-486 號重型機車抵達江翠郵局寄信，因被害人之機車
    與其所有之機車係同型機車，且均為黑色，而伊所有之機車
    鑰匙可打開OXX-670 車號重型機車龍頭，但只是不好發動引
    擎，伊誤以為其所有之MFK-486 號重型機車前曾遭車禍碰撞
    致鎖頭毀壞之故，不疑有他，遂將被害人之OXX-670 車號機
    車推牽至鎖店本欲委請店員換鎖，後因價格太貴，先委由發
    動，騎乘回家後再更換鎖頭與發動器，嗣伊丈夫發現該車車
    牌號碼好像不對，伊從來沒去記伊所有機車之車牌號碼，嗣
    經核對行照確定不相符，伊懷疑係因先前因車禍修車時修車
    廠錯置車牌，遂主動打電話至江子翠派出所，請求協助處理
    ，並請警察查看引擎號碼後才得知伊當天在郵局前牽錯機車
    ，伊並無不法所有之竊盜意圖，嗣警察稱伊所有之機車還置
    放在江翠郵局前，伊才委請兒子牽到警局拍照比對等語。經
    查：
(一)、被告確實因懷疑車牌遭更換而主動向警員報案等情，業經證
    人即本案之處理員警周政男到庭具結證稱：「（問：96年5
    月19日當天有一個乙○○竊盜案件是否你承辦？）是。（問
    ：本件是何人報案？）當初我們在巡邏，接到值班通報要處
    理事情，我們就到板橋市○○路○段甲○○丈夫所開工廠去
    處理，當天值班要我們去處理那裡的一台機車。當時甲○○
    有在，她說機車是她的，但車牌被換掉了，我就用我隨身手
    提電腦查，發現車牌是失竊的狀態，我就查引擎號碼，但查
    不到引擎號碼，後來將車子牽到機車行才查到，我發覺引擎
    號碼跟甲○○所有之機車之引擎號碼不符，所以我們請甲○
    ○跟我們到派出所說明，並請車主來確認該車確實為贓車。
    ... （問：96年5 月19日這件案件是甲○○主動報案？）是
    。（問：到甲○○住處處理該案件時，甲○○有無跟你表示
    過他懷疑之前車禍修車時，修車廠將其車牌錯置，請你幫忙
    處理？）他當時是說他這台車子有出過車禍，所以他的鑰匙
    打不大開他的車子。」等語明確，且有臺北縣政府警察局海
    山分局96年12月10日北縣警海刑字第0960046116號函暨所檢
    附之臺北縣政府警察局員警工作紀錄簿等資料附卷可稽，職
    是，本件倘若被告確有偷被害人之機車，焉會主動向警局報
    案處理，此顯與常情不符。
(二)、第查，證人即警員王永欽亦結證稱：「（問：96年5 月19日
    是否有一位甲○○跟你們報案？）是，由我去處理。當時是
    接獲值班說在文化路二段624 號工廠內有一位甲○○小姐報
    案說有機車車牌錯誤之情形，要我們去處理。去甲○○家前
    我有陪同過車主乙○○去調閱過郵局的監視錄影帶，甲○○
    拿行照給我看我不確定該車為贓車，後有去查引擎號碼才確
    定。（問：到甲○○家時他如何表示？）他說96年3 月多時
    他有出過車禍，去修車修了一個多月，後來發現車鑰匙不容
    易插入鑰匙孔，車牌部分他說懷疑有被修車廠換掉。（問：
    當時有無問他如何發現車牌不對？）他說96年5 月19日當天
    要去騎車子時發現車牌號碼本來是M 開頭，後來變成OXX ，
    他也表示他不識英文字母。（問：96年4 月9 日是否有位乙
    ○○來報車子失竊？）有。（問：乙○○案件你有去調閱監
    視錄影帶？）是，錄影帶我有看過，那位張小姐是將車子停
    在郵局右側，過兩分鐘後，有一位婦人身著粉紅色雨衣，去
    現場看了一下車子，鑰匙插入鑰匙孔好像發不動，就以手牽
    車子離開去機車行，因為我們有調到下一個路口監視器，他
    到機車行請老闆出來看看車子為何發不動，老闆看了一下後
    婦人就離開，我們又調了下一個路口的監視器，他到下一個
    機車行，那個老闆好像也是沒辦法，婦人就離開，把車子牽
    到車行旁邊的鎖匠，鎖匠用萬能鎖將他鑰匙弄開，然後車子
    就能發動，婦人就離開。（問：從監視錄影帶看起來，該婦
    人的行動是否很鬼崇？）不會，他的行動是大剌剌的就把機
    車牽走。（問：該婦人牽機車時，是否很急很快很小心？）
    不會，就是很自然的慢慢將車子牽到下個路口。（問：96年
    5 月19日當天有無陪同被告去找尋他的機車？）是一位學長
    陪同他去找，發現被告的機車是在郵局右側對面，距離張小
    姐的車子約一個巷道的寬度約3 到4 公尺左右，發現被告的
    車子跟張小姐的車子是同型同款。（問：兩車新舊是否相同
    ？）是同年份，只是後兩碼引擎號碼不同。（問：你學長是
    陪同何人去找車？）是陪同被告之先生及兒子去找。」等語
    綦詳（見本院97年1 月18日審判筆錄第4 至8 頁）。
(三)、徵諸上開二位證人所言，核與被告所辯：伊係以為前曾發生
    車禍修車後遭車行錯置車牌，方報警處理相符。再者被告之
    機車與告訴人之機車屬同型同款且停放之位置僅相距3 至4
    公尺左右，且被告之前因發生車禍導致其所有之鑰匙折到致
    不易發動機車，而被告將鑰匙插入鑰匙孔時，亦能開啟告訴
    人機車的龍頭，衡之常情，被告確有可能因此誤認告訴人之
    機車為伊所有，是被告是否主觀上有不法所有之意圖，即有
    疑義。再者，一般人皆知銀行或金融機構多設有攝影機或監
    視器等，以防不肖之徒之偷竊或搶奪等不法情事，被告倘真
    有偷竊之犯意，理應加速離去，方符常理，惟依證人王永欽
    於本院審理時證稱，被告行為舉止大剌剌，復很自然慢慢將
    車子牽至下個路口，並無任何鬼祟行為，此即與一般竊取行
    為後為避免失主發現之加速離去行為，有所違背。
(四)、另被告所有之機車於被告報案當日，尚停放在江翠郵局前面
    ，由其兒子將機車牽至派出所等情，亦經證人即被告之子邱
    尚群到庭結證上情無訛（見本院97年1 月18日審判筆錄第8
    頁）。倘被告確有偷竊告訴人機車之犯意，理應前往失竊地
    點並尋找目標下手，再行竊取告訴人之機車，何以騎乘自己
    之機車，並將所有機車放置於失竊地點，此顯與常情不符。
    又縱被告確實騎乘所有機車於失竊地點後，再行竊取告訴人
    之機車後，理應於得手後，再回案發現場騎回自己所有之機
    車方屬合理。惟依證人王永欽證稱，被告所有之機車，確係
    於郵局處與告訴人機車相距不遠之處發現，再佐以卷附被告
    所有之機車照片，椅墊上滿佈灰塵，足稽被告所有之機車，
    確實已放置於該處一段時間。又被告之機車與告訴人之機車
    ，屬於同型同款，倘僅從前方觀看，而未看到後方擋泥板處
    ，實不易辯別兩者之區別。是被告所辯，伊係牽錯車，並無
    偷車之行為，應非子虛，誠可信實。
(五)、此外，公訴人所舉告訴人乙○○於警詢中指述、扣押物品目
    錄表、贓物認領保管單、臺北縣政府車輛尋獲電腦輸入單、
    臺北縣政府警察局海山分局道路交道事故當事人登記聯單、
    前述2 輛重型機車之照片共4 紙，僅能證明被告固有將告訴
    人機車騎走之行為，惟尚不能因此推斷被告主觀上即有將該
    機車據為己有之不法意圖。
五、綜上所述，被告上開所辯，尚非虛妄，應堪採信。本件尚無
    從依公訴人所提出之各項證據，而達於通常一般之人均不致
    有所懷疑，而得確信其為真實之程度，自不得以此遽入人罪
    。此外，復查無其他積極、具體確切之證據足資認定被告涉
    有公訴人所指之竊盜犯行，是因不能證明被告犯罪，自應為
    無罪判決之諭知，以昭審慎。
據上論斷，應依刑事訴訟法第301 條第1 項，判決如主文。
本件經檢察官馬中人到庭執行職務。
中    華    民    國    97    年    1     月    31    日
                  刑事第十八庭  法  官  吳幸娥
以上正本證明與原本無異
如不服本判決應於送達後10日內向本院提出上訴狀
                                書記官  陳靜怡
中    華    民    國    97    年    1     月    31    日


司法院資訊處製作；財團法人民間司法改革基金會備份。
